【裁判字號】    89,易,965
【裁判日期】    891011
【裁判案由】    竊盜等
【裁判全文】
台灣彰化地方法院刑事判決                          八十九年度易字第九六五號
    公  訴  人  臺灣彰化地方法院檢察署檢察官
    被      告  甲○○
    被      告  辛○○
右列被告等因竊盜等案件，經檢察官提起公訴（八十九年度偵字第一七六六號、八十
九年度偵字第三七八八號）暨併案審理（八十九年偵字第四七五四、四七五五、六七
七一號），本院判決如左：
    主  文
甲○○共同連續竊盜，處有期徒刑伍月。
辛○○意圖為自己不法之所有，而侵占離本人所持有之物，處罰金壹仟貳佰元，如易
服勞役，以參佰元折算壹日；又共同連續竊盜，累犯，處有期徒刑壹年肆月，並應於
刑之執行前，令入勞動場所強制工作年。
辛○○被訴收受贓物部分無罪。
    事  實
一、甲○○基於意圖為自己不法所有之概括犯意，於民國（下同）八十九年二月二十
    日十二時許，在彰化縣員林鎮○○路三五號寶盛眼鏡公司購買眼鏡時，乘丙○○
    不注意之際，竊取丙○○所有放置在櫃台上之摩托羅拉v3688行動電話一支，得
    手後於當晚十二時許，在彰化縣員林鎮○○街一一一號四樓住處內，將該竊得之
    手機，與不知情之辛○○交換所有之小海豚cd928手機交換使用。嗣於翌日二十
    一時三十分許，甲○○前往上開眼鏡公司，欲拿取其所訂購之眼鏡時，經丙○○
    發現而報警查獲。
二、辛○○曾因違反麻醉藥品管理條例、竊盜等案件，經本院判處有期徒刑四月、一
    年一月確定，於八十八年三月十九日縮短刑期執行完畢，仍不知悔改，意圖為自
    己不法之所有，於八十九年二月間某日，在彰化縣員林鎮員林公園附近，見已脫
    離丁○○持有、內有郵局金融卡一張、電話記事本一本之男用黑色小皮包一個（
    係於八十八年十一月中旬某日，在彰化縣員林鎮○○路附近，在丁○○友人吳孟
    策所有車號ＡＱ－六六八０號自用小客車內失竊）遭不詳姓名者棄置上址，竟加
    以侵占之。
三、辛○○基於意圖為自己不法所有之概括犯意，連續於附表所列時間、地點，以附
表所示方法竊取戊○○等所有詳如附表所示之財物；又與甲○○基於共同意圖為
    自己不法所有之犯意聯絡，於八十九年四月三十日凌晨零時許，一同前往彰化縣
    員林鎮○○○街九三號龍韻花語花店，佯稱欲買置花之竹籃，並要求老板娘己○○進入內室取出，乃趁己○○進入內室不注意之際，由辛○○下手竊取己○○置
    於店內桌上之小皮包一個（內有身分證、汽車駕照、郵局提款卡、聯邦信用卡、
    彰銀信用卡、彰銀提款卡、健保卡、全聯福利中心會員卡各一張、行動電話一支
    、鑰匙及現金一千餘元），得手後，將現金花用殆盡，其餘贓物則置於彰化縣員
    林鎮○○街一一一號四樓Ｄ室之住處，嗣於八十九年五月十日十五時許，經警在
    其二人住處循線起獲贓物即丁○○所有郵局金融卡一張、己○○所有之郵局提款
    卡一張；又於八十九年六月一日十三時許，在彰化縣員林鎮○○路○段三一九號
    ，經警查獲如附表編號一、二所示犯行；復經警於八十九年八月二十八日十七時
    十分許，在彰化縣員林鎮○○路○段一二二巷五九號查獲如附表編號三所示之贓
    車。
二、案經彰化縣警察局員林分局報請臺灣彰化地方法院檢察署檢察官偵查起訴暨併案
    審理。
    理  由
壹、有罪部分：
一、訊據被告甲○○坦承右揭竊取丙○○所有之摩托羅拉v3688行動電話一支之犯行
    ，惟矢口否認有與辛○○共同竊取被害人己○○所有小皮包之犯行，並辯稱伊有
    與辛○○一起前往該花店，惟辛○○竊取己○○之皮包時，伊不知情，辛○○得
    手後即拉著伊離去云云；被告辛○○於本院審理中坦承右揭侵占及如附表編號一
    、二、三所示等犯行不諱，又辛○○雖坦承於右揭時、地竊取被害人己○○所有
    之小皮包一個，惟辯稱係伊一人單獨所為，當時甲○○站在外面，並未參與云云
    。經查右揭犯罪事實，業據被害人丁○○、丙○○、戊○○、庚○○、乙○○於
    警訊中指訴綦詳，並有贓物領據及照片等在卷可稽，足認被告二人自白之犯行屬
    實。次查八十九年五月十日十五時許，經警在被告二人住處起獲之贓物即丁○○
    所有郵局金融卡一張、己○○所有之郵局提款卡一張，被告甲○○獲案後於警訊
    中供述「是我男朋友辛○○的朋友的，其姓名及住處我均不知」（見警訊筆錄）
    ；於偵訊中初則供稱係向其分租房間之綽號「阿龍」者所有云云，繼之則供稱當
    天其與辛○○、「張文龍」三人前往右揭花店，伊與辛○○在等老板娘進去後面
    拿花時，張文龍隨即入內取走桌上之小皮包云云（見八十九年度偵字第三七八八
    號偵查卷宗第二十五頁、第三十四頁），其先後供述情節出入甚大，自難採信；
    況證人即被害人己○○於本院調查中結證陳稱「當天被告二人一同騎機車到我店
    ，二人一起走進我店內，：：原先是說要買人造花，我說沒有，甲○○就開口說
    要看竹籃子，二人就叫我進去拿，我進去出來後，二人就已經離開了，當天二人
    確實都有進到我花店內，我離開店面到後面拿竹籃子時，二位被告都站在我店內
    玻璃櫃與工作桌間」（見本院八十九年八月二十九日訊問筆錄），證人己○○並
    指出當日其失竊之皮包，係置於店內緊鄰玻璃櫃之桌面上，有其當庭所繪之現場
    圖一紙在卷可佐，則被告二人既均站在該店內玻璃櫃與工作桌間，被告辛○○趨
    前在緊臨玻璃櫃之桌面上竊取己○○之皮包時，被告甲○○自無不知之理，再核
    諸當日被告二人前往購花之時間係深夜，又藉詞購買未擺設於店面之竹籃，使己○○進入內室而未及注意，被告二人所為，顯與常情有違，足認被告二人係藉詞
    購買竹籃而趁機竊取黃女之皮包，被告辛○○所辯係伊一人單獨所為，當時甲○○站在外面，並未參與云云，顯屬迴護被告甲○○之詞，尚難採為有利被告甲○○之證據。本件事證明確，被告等犯行堪予認定。
二、核被告甲○○所為，係犯刑法第三百二十條第一項之竊盜罪；被告辛○○所為，
    係犯刑法第三百二十條第一項之竊盜罪、同法第三百三十七條侵占遺失物罪。被
    告二人所為事實欄第三項所示竊盜犯行，有犯意聯絡及行為分擔，均為共同正犯
    。被告等先後多次竊盜犯行，時間緊接，觸犯構成要件相同之罪名，顯係基於概
    括之犯意反覆為之，均為連續犯，應以一罪論，並均加重其刑。至被告辛○○所
    犯附表編號一、二、三所示犯行，未據起訴，惟與已起訴成罪部分有裁判上不可
    分關係，為起訴效力所及，本院自得併予審判，附此敘明。被告辛○○所犯上開
    二罪，犯意各別，行為互殊，應予分論併罰。被告辛○○前因違反麻醉藥品管理
    條例、竊盜等案件，經本院判處有期徒刑四月、一年一月確定，於八十八年三月
    十九日縮短刑期執行完畢之事實，有台灣彰化地方法院檢察署刑案資料查註紀錄
    表及台灣高等法院被告全國前案紀錄表附卷可稽，其受此有期徒刑執行完畢後，
    五年內再犯有期徒刑以上之本罪，應依累犯之規定，遞加其刑。爰審酌被告等犯
    罪之動機、目的、手段、所生之危害、犯罪後之態度，暨被告辛○○前有多次竊
    盜之不良素行，雖其犯罪所得不多，惟其行為對他人財產安全危害匪淺等一切情
    狀，分別量處如主文所示之刑，罰金部分並諭知易服勞役之折算標準，以示懲儆
    。又被告辛○○於短時間內共犯四件竊盜案件，足見被告有竊盜習慣，應於刑之
    執行前，令入勞動場所強制工作三年，以資矯正。
乙、無罪部分：
一、公訴意旨另以被告辛○○於八十九年二月二十日夜間十二時許，在彰化縣員林鎮
    ○○街一一一號四樓住處內，明知被告甲○○竊得之摩托羅拉v3688行動電話一
    支係贓物，仍予收受使用，因認被告辛○○涉有刑法第三百四十九條第一項之贓
    物罪嫌。
二、按犯罪事實應依證據認定之，無證據不得推定其犯罪事實，又不能證明被告犯罪
    者，應諭知無罪之判決，刑事訴訟法第一百五十四條及同法第三百零一條第一項
    分別定有明文。又認定不利於被告之事實，須依積極證據，苟積極證據不足為不
    利於被告事實之認定時，即應為有利於被告之認定，更不必有何有利之證據，此
    有最高法院三十年度上字第八一六號判例可資參照。公訴意旨認告辛○○涉有右
    揭贓物罪嫌，係以被告二人係男女朋友關係，且同居一室，自無不知被告甲○○
    交付之行動電話係贓物之理等語為其論據。
三、訊之被告辛○○堅詞否認有贓物犯行，並辯稱伊不知道該行動電話是贓物等語。
    核被告辛○○所辯，與被告甲○○於警、偵訊及本院調查、審理中供述之情節相
    符，且衡諸現今社會關於購買、申辦行動電話之交易情形，任何人均可輕易、即
    時購買取得行動電話，則被告甲○○既未告知辛○○該行動電話係贓物，被告辛○○焉有當知之理﹖自不得以被告辛○○與甲○○係同居一室之男女朋友，即遽
    認被告辛○○有贓物之認識。此外本院查無其他積極證據足資證明被告辛○○有
    何贓物犯行，揆諸首開說明，被告此部分犯罪不能證明，自應為無罪之諭知。
丙、台灣雲林地方法院檢察署以八十九年度偵字第三九六一號併案意旨略謂被告辛○○於八十八年七月二十五日某時許，在台中巿西區○村路○段二六號四樓四０六
    室，撬開該室之大門，竊取徐維寬所有ＪＶＣ廠牌、ＭＸＤ５０１Ｔ機型組合音
    響一組，並於八十八年八月上旬某日，在台中巿西區○村路○段二六號前方，以
    新台幣四千元之價格售予知情之黃豐道，因認被告有竊盜罪嫌云云。訊之被告辛○○堅詞否認有此部分犯行，並辯稱黃豐道知道伊有案在身，曾叫伊幫忙擔下此
    案等語。本件併案意旨係以被害人徐維寬及另案被告黃豐道之指述為其論據，經
    查本件贓物係於八十八年七月二十五日某時許，在台中巿西區○村路○段二六號
    四樓四０六室失竊，而依黃豐道之供述，伊係於八十八年八月上旬某日，在台中
    巿西區○村路○段二六號前，向被告辛○○購得，倘黃豐道此部分供述屬實，則
    被告辛○○竟遠道自其居住之彰化縣員林鎮，前往台中巿美村路一段二六號四樓
    四０六室，破壞門鎖而竊得組合音響一組後，數日後再將該贓物攜回同址，賣予
    與被害人徐維寬毗鄰而居之黃豐道，此顯與一般竊盜犯習於將贓物攜離犯罪地點
    以免洩漏行之常情有違，況被害人徐維寬於警訊中指稱「於八十八年八月初，
    我在黃豐道所住的四０八室內，常常聽到音樂聲，八月初之前，我並未聽到黃豐
    道房間內有音樂聲，此時我便懷疑黃豐道，但苦無證據」（見警訊筆錄），且本
    件贓物係於八十八年十一月二十八日夜間九時三十分許，經被害人徐維寬報警在
    台中巿西區○村路○段二六號四樓四０八室黃豐道之租住處衣櫃內查獲，黃豐道
    獲案後，就被告辛○○如何售予本件贓物之情節供述前後不一，於偵查中更一度
    供稱被告辛○○並非售予贓物之「小邦」（見台灣雲林地方法院檢察署八十九年
    度他字第一三九五號卷宗第十頁背面），自不能遽將黃豐道一人之供述，採為不
    利於被告辛○○之證據，此外本院查無其他積極證據足資證明被告辛○○有此部
    分竊盜犯行，尚難認與前揭已起訴成罪之竊盜犯行有裁判上不可分關係，本院無
    從併案審理，附此敘明。
據上論斷，應依刑事訴訟法第二百九十九條第一項前段、第三百零一條第一項，刑法
第二十八條、第五十六條、第三百二十條第一項、第三百三十七條、第四十七條、第
四十二條第二項，竊盜犯贓物犯保安處分條例第三條第一項第一款，罰金罰鍰提高標
準條例第一條前段、第二條，判決如主文。
本案經檢察官洪紹文到庭執行職務。
中      華      民      國      八十九    年     十     月      十一    日
                                      台灣彰化地方法院刑事第一庭
                                                法      官  鄭  永  玉
右正本證明與原本無異。
如不服本判決，應於判決送達後十日內向本院提出上訴狀（須附繕本）。
告訴人或被害人對於判決如有不服具備理由請求檢察官上訴者，其上訴期間之計算係
以檢察官收受判決正本之日期為準。
                                    法院書記官  卓  俊  杰
中    華    民    國      八十九      年       十      月     十二      日
刑法第三百二十條
意圖為自己或第三人不法之所有，而竊取他人之動產者，為竊盜罪，處五年以下有期
徒刑、拘役或五百元以下罰金。
意圖為自己或第三人不法利益，而竊佔他人之不動產者，依前項之規定處斷。
前二項之未遂犯罰之。
刑法第三百三十七條
意圖為自己或第三人不法之所有，而侵占遺失物、漂流物或其他離本人所持有之物者
，處五百元以下罰金。
竊盜犯贓物犯保安處分條例第三條：
十八歲以上之竊盜犯、贓物犯，有左列情形之一者，得於刑之執行，前令入勞動場所
強制工作：
一、有犯罪之習慣者。
二、以犯竊盜罪或贓物罪為常業者。
刑法第八十四條第一項之期間，自前項強制工作執行完畢之日起算。但強制工作自應
執行之日起經過三年未執行者，自該三年之期間屆滿之日起算。
附表：
┌──┬──────┬────┬───┬────┬─────┬──────┐
│編號│行 為 時 間 │行為地點│被害人│損失財物│行為方法  │所 犯 法 條 │
├──┼──────┼────┼───┼────┼─────┼──────┤
│一  │八十九年三月│彰化縣員│戊○○│易利信Ｔ│進入該公司│刑法第三百二│
│    │七日二十一時│林鎮中山│      │二八型行│佯裝購買手│十條第一項  │
│    │三十分許    │路二段九│      │動電話一│機天線，乘│            │
│    │            │八號世界│      │支      │被害人黃秀│            │
│    │            │通信行  │      │        │玉不注意之│            │
│    │            │        │      │        │際竊取之。│            │
├──┼──────┼────┼───┼────┼─────┼──────┤
│二  │八十九年五月│彰化縣員│庚○○│幻象沙俊│進入該店內│刑法第三百二│
│    │五日十時四十│林鎮三民│      │ＮＣ八五│後，乘被害│十條第一項  │
│    │五分許      │東街八五│      │八行動電│人不注意之│            │
│    │            │號大地球│      │話一支  │際竊取之。│            │
│    │            │電信聯鎖│      │        │          │            │
│    │            │店      │      │        │          │            │
├──┼──────┼────┼───┼────┼─────┼──────┤
│三  │八十九年六月│彰化縣員│乙○○│車牌號碼│持自備之鑰│刑法第三百二│
│    │八日九時許  │林鎮成功│      │ＱＦ－０│匙一支（未│十條第一項  │
│    │            │東路    │      │七六五號│扣案），乘│            │
│    │            │        │      │自用小客│被害人不注│            │
│    │            │        │      │車一部  │意之際竊取│            │
│    │            │        │      │        │之，得手後│            │
│    │            │        │      │        │供己使用。│            │
└──┴──────┴────┴───┴────┴─────┴──────┘


司法院資訊處製作；財團法人民間司法改革基金會備份。
